臺灣新北地方法院民事裁定
111年度消債清字第6號
聲  請  人
即 債務 人  林育俊    

代  理  人  鄭翔致律師（法扶律師）
    主  文
債務人林育俊自中華民國111年6月8日上午10時起開始清算程序
。
本件命司法事務官進行清算程序。
    理  由
一、按債務人不能清償債務或有不能清償之虞者，得依本條例所
    定更生或清算程序，清理其債務；債務人對於金融機構負債
    務者，在聲請更生或清算前，應向最大債權金融機構請求協
    商債務清償方案，或向其住、居所地之法院或鄉、鎮、市、
    區調解委員會聲請債務清理之調解；協商或調解成立者，債
    務人不得聲請更生或清算，但因不可歸責於己之事由，致履
    行有困難者，不在此限，消費者債務清理條例（下稱消債條
    例）第3條、第151條第1項、第151條第7項定有明文。又按
    消債條例第83條第1項、第16條第1項法院開始清算程序之裁
    定，應載明其年、月、日、時，並即時發生效力；法院裁定
    開始清算程序後，得命司法事務官進行清算程序，必要時，
    得選任律師、會計師或其他適當之自然人或法人1人為監督
    人或管理人。
二、本件聲請意旨略以：聲請人於民國96年間從事教科書經銷商
    ，因遭上游廠商倒帳而公司倒閉，聲請人本人亦積欠大筆之
    債務。目前累積之債務總額為新臺幣（下同）12,500,098元
    ，於消債條例施行後，曾依消債條例第151條第1項向鈞院聲
    請前置調解，惟調解期日雙方均未出席，因而調解不成立，
    爰依法另具狀聲請清算程序等語。
三、本院認定如下：
  ㈠聲請人於本件清算之聲請前曾向本院聲請前置調解，但最大
    債權金融機構即國泰世華商業銀行股份有限公司（下稱國泰
    世華銀行）於110年12月15日以民事陳報狀稱：債權人提供
    分180期、利率0%、月付26,000元之協商方案，惟聲請人表
    示債務過多無法負擔，欲聲請更生清算程序，故調解期日不
    派員出席，請核發調解不成立證明等語，此有國泰世華銀行
    110年12月15日民事陳報狀、調解程序筆錄（見110年度司消
    債調字第788號卷）在卷可證，可見聲請人確有依照消債條
    例第151條第1項規定向本院聲請債務清理調解。
  ㈡本件聲請人所提清算之聲請可否准許，須審究聲請人的情況
    是否符合消債條例第3條「債務人不能清償債務或有不能清
    償之虞者」之要件。經查：
  ⒈聲請人主張其有不能清償債務之情事，業據其提出財產及收
    入狀況說明書、債權人清冊、債務人清冊、現戶部分戶籍謄
    本、財團法人金融聯合徵信中心查詢當事人綜合信用報告回
    覆書、全國財產稅總歸戶財產查詢清單、108至109年度綜合
    所得稅各類所得資料清單、勞工被保險人投保資料表暨明細
    、臺灣新北地方法院調解不成立證明書、康健人壽保險單、
    在職證明書、薪資條、員工在職證明書、薪資付款簽收簿、
    安泰商業銀行存款交易明細、永豐商業銀行帳戶往來交易明
    細查詢、彰化商業銀行存摺存款帳號資料及交易明細查詢、
    台北富邦銀行各類存款歷史對帳單、中華郵政股份有限公司
    帳戶最近交易資料、第一商業銀行存款餘額證明書、第一商
    業銀行活期儲蓄存款存摺封面暨內頁、玉山銀行交易資料查
    詢、合作金庫商業銀行歷史交易明細查詢結果、新光商業銀
    行存款帳戶待登摺交易紀錄查詢、中國信託商業銀行存款交
    易明細等資料（見調解卷，本院卷第17、39至63、109至127
    、141至199頁）為證，堪信屬實。
  ⒉聲請人主張其每月必要支出為個人生活費18,960元、父親扶
    養費5,000元等項，共計23,960元等語。就每月支出父親扶
    養費5,000元部分，聲請人提出現戶全戶戶籍謄本、全國財
    產稅總歸戶財產查詢清單、109年度綜合所得稅各類所得資
    料清單、郵政存簿儲金簿封面暨內頁（見本院卷第65至79頁
    ）等件供本院參酌，可見聲請人之父親名下無不動產亦無固
    定薪資收入，雖每月領有中低收入老人生活津貼7,759元，
    尚難認足以維持基本日常支出，故聲請人主張每月給予父親
    5,000元作為扶養費尚屬合理。本院考量聲請人的家庭狀況
    、工作型態、目前社會經濟消費之常情，認為原告主張負擔
    上述必要費用的支出數額，並未逾一般人生活程度。且消債
    條例之立法目的，除使債務人得透過更生程序清償債務、重
    建其經濟生活，也應保障債務人及其親屬於更生方案履行期
    間內，得保有符合人性尊嚴之最低基本生活，以及保留債務
    人於各項目中費用留用之彈性，以維持債務人及其親屬最基
    礎生活水準。因此，聲請人上述主張尚屬合理。
  ⒊本件聲請人目前每月平均收入約為23,699元【計算式：（20,
    930元+20,610元＋21,925元＋31,330元）÷4＝23,699元，元以
    下四捨五入】，扣除上開每月必要生活支出後並無餘額，且
    不足之餘額尚須由子女協助分擔，是無法履行前置協商程序
    最大債權人國泰世華銀行所提出分180期、年利率0%、每月2
    6,000元之協商方案。本院審酌聲請人現況之財產、勞力及
    信用等清償能力，以聲請人每月收入於扣除合理之基本生活
    費用後，堪信已不能清償前開所負無擔保或無優先權債務12
    ,500,098元。從而，聲請人所為本件清算聲請，核符消債條
    例第3條所定之要件。
四、綜上所述，本件聲請人為一般消費者，並未從事營業活動，
    目前每月收入扣除必要支出後並無餘額，堪認本件聲請人有
    無法清償債務之虞情事，且未經法院裁定開始更生程序或許
    可和解或或宣告破產，復查無聲請人有消債條例第6條第3項
    、第8條或第82條第2項所定駁回清算聲請之事由存在，從而
    本件聲請清算，即屬有據。另依聲請人陳報之彰化商業銀行
    存摺存款帳號資料及交易明細查詢、新光商業銀行存款帳戶
    待登摺交易紀錄查詢（見本院卷第161至165、197頁）等件
    ，可見聲請人尚有銀行存款，堪認聲請人並非毫無任何具清
    算價值之財產可供清算，參酌本件清算程序之規模，本院認
    本件尚有進行清算之實益，故不依消債條例第85條之規定同
    時終止清算程序。
五、爰依首揭規定，裁定如主文。又法院終止清算程序後，聲請
    人之債務並非當然免除，仍應由法院斟酌消債條例有關免責
    之規定，例如第133條、第134條、第135條等，依職權認定
    是否裁定免責，故法院終止清算程序後，聲請人雖有免責之
    機會，惟其財產不敷清償清算程序之費用如係因上述條例所
    定不可免責之事由所致，法院即非當然為免責之裁定，聲請
    人就其所負債務仍應負清償之責，附此敍明。
中　　華　　民　　國　　111 　年　　6 　　月　　8 　　日
              民事第六庭    法　官　許映鈞
以上正本證明與原本無異。
本裁定不得抗告。
本裁定已於民國111年6月8日上午10時公告。
中　　華　　民　　國　　111 　年　　6 　　月　　8 　　日
                            書記官　陳逸軒